【裁判字號】    99,審訴,2937
【裁判日期】    991013
【裁判案由】    毒品危害防制條例等
【裁判全文】
臺灣高雄地方法院刑事判決            99年度審訴字第2937號
公  訴  人  臺灣高雄地方法院檢察署檢察官
被      告  乙○○
            甲○○
上列被告因違反毒品危害防制條例等案件，經檢察官提起公訴（
99年度偵字第18230 號），本院以簡式審判程序審理，判決如下
：
    主  文
乙○○犯藥事法第八十三條第一項之轉讓禁藥罪，累犯，處有期
徒刑捌月；又共同犯妨害公務執行罪，累犯，處有期徒刑肆月。
應執行有期徒刑拾月。
甲○○共同犯妨害公務執行罪，處有期徒刑月，如易科罰金，
以新台幣壹仟元折算壹日。
    事  實
一、乙○○於民國92年間，因施用毒品案件，經臺灣高等法院高
    雄分院以93年度上訴字第397 號判決判處有期徒刑9 月、5
    月，應執行有期徒刑1 年確定（以下簡稱第一案）；另於93
    年間，因施用毒品、贓物等案件，經本院以94年度訴字第32
    1 號（以下簡稱第二案）、臺灣嘉義地方法院以94年度嘉簡
    字第918 號等判決（以下簡稱第三案），各判處有期徒刑10
    月、6 月、4 月，上開第二案及第三案經裁定定應執行有期
    徒刑1 年6 月確定，復與第一案接續執行，於95年11月17日
    縮短刑期假釋出獄，並於96年2 月15日保護管束期滿，假釋
    未經撤銷而執行完畢。乙○○明知甲基安非他命業經行政院
    衛生署公告列為禁藥管理，屬藥事法所稱之禁藥，依法不得
    轉讓，於99年5 月20日下午2 時許，在甲○○位於高雄市○
    ○區○○路8 巷12號3 樓之住處內，以將甲基安非他命置於
    玻璃球吸食器內再隔火燒烤後，吸食所產生之煙霧之方式施
    用甲基安非他命之際，見同在屋內之甲○○亦有施用之慾望
    ，竟基於轉讓禁藥之犯意，無償將已置於吸食器內隔火燒烤
    之甲基安非他命提供予甲○○吸食1 次。
二、甲○○於99年5 月24日下午5 時15分許，駕駛車牌號碼WL-5
    896 號自小客車，搭載乙○○，行經高雄市○○區○○路與
    海專路口時，因員警獲報後認為渠等二人涉嫌販賣毒品，遂
    欲將該自小客車攔停盤查，並已事先通報輪值該地區巡邏勤
    務之制服警員陳其全、高世彬到該路口支援，故當陳其全見
    該自小客車已駛至該路口時，即在該路快車道與機慢車道分
    隔島上舉槍示意停車。甲○○與乙○○見狀，乙○○因當時
    持有海洛因4 包（毛重共2.37公克）及甲基安非他命6 包（
    毛重共4 公克，乙○○施用及持有第一、二級毒品罪嫌部份
    已由檢察官另案提起公訴），唯恐遭查獲，而甲○○亦唯恐
    自己施用毒品犯行遭查獲（甲○○涉犯施用第一、二級毒品
    罪嫌部份已另案由檢察官提起公訴），遂共同基於對依法執
    行職務之警員陳其全施以強暴之犯意聯絡，推由甲○○駕駛
    該車朝陳其全方向衝去，俟陳其全為避免遭撞及而退至分隔
    島另一側後，甲○○即駕駛該車加速逃逸。嗣經員警繼續驅
    車追趕並開槍射破甲○○所駕駛之自小客車輪胎，致甲○○
    駕車失控撞上停放路旁車輛而停車，於99年5 月24日下午5
    時20分，在高雄市○○區○○路112 巷口，始將甲○○及乙
    ○○逮捕而查悉上情。
三、案經高雄市政府警察局楠梓分局移送臺灣高雄地方法院檢察
    署檢察官偵查起訴。
    理  由
一、本件被告乙○○、甲○○所犯為死刑、無期徒刑、最輕本刑
    為3 年以上有期徒刑以外之罪，其於準備程序進行中，就被
    訴事實為有罪之陳述，經本院告知簡式審判程序之旨，並聽
    取當事人之意見後，合議庭認宜進行簡式審判程序，爰依刑
    事訴訟法第273 條之1 第1 項規定，裁定由受命法官獨任進
    行簡式審判程序，合先敘明。
二、上開事實一被告乙○○轉讓禁藥之部分，經被告乙○○於本
    院坦承不諱，並與證人即同案被告甲○○之證詞相符；又上
    開事實二被告乙○○、甲○○共同妨害公務部分，業經被告
    二人於本院坦稱明確，亦與證人陳其全於偵查中之證詞一致
    。被告上開自白核與事實相符，均可採為認定事實之證據。
    本案事證明確，被告上開犯行，均堪認定，應予依法論科。
三、論罪部分：
    (一)按甲基安非他命雖係毒品危害防制條例第2 條第2 項第2
      款所規定之「第二級毒品」，但其亦屬於藥事法所稱之「
      禁藥」（即藥事法第22條第1 款所稱之「經中央衛生主管
      機關明令公告禁止製造、調劑、輸入、輸出、販賣或陳列
      之毒害藥品」）。而明知為禁藥而轉讓者，藥事法第83條
      亦定有處罰明文。故行為人明知為禁藥即「甲基安非他命
      」而轉讓予他人者，除成立毒品危害防制條例第8 條第2
      項之「轉讓第二級毒品罪」外，亦構成藥事法第83條第1
      項之「轉讓禁藥罪」，此係屬同一犯罪行為而同時有二種
      法律可資處罰之法規競合情形，應依「重法優於輕法」、
      「後法優於前法」等法理，擇一處斷。因毒品危害防制條
      例第8 條第2 項轉讓第二級毒品罪之法定本刑為「6 月以
      上5 年以下有期徒刑，得併科新臺幣70萬元以下罰金」，
      而93年4 月21日修正後藥事法第83條第1 項轉讓禁藥罪之
      法定本刑為「7 年以下有期徒刑，得併科新臺幣500 萬元
      以下罰金」，除有依毒品危害防制條例第8 條第6 項之規
      定加重其刑至2 分之1 之情形外，因修正後藥事法第83條
      第1 項之罪之法定本刑，顯較毒品危害防制條例第8 條第
      2 項之罪之法定本刑為重，依前述「重法優於輕法」之法
      理，自應優先適用藥事法第83條第1 項之規定處斷（最高
      法院96年度臺上字第3582號判決參照）。因依毒品危害防
      制條例第8 條第6 項規定訂頒「轉讓持有毒品加重其刑之
      數量標準」，其中第2 條第1 項第2 款係規定轉讓或持有
      第二級毒品，淨重10公克以上者，始加重其刑至2 分之1
      。本件被告乙○○轉讓第二級毒品甲基安非他命予甲○○
      之犯行，業如前述，惟綜觀全卷，並無證據足認被告乙○
      ○轉讓第二級毒品之重量已逾上開行政院所頒布10克以上
      之標準，基於「罪疑有利被告原則」（in dubio pro reo
      ），應認被告乙○○轉讓甲基安非他命之犯行，不符轉讓
      持有毒品加重其刑之數量標準，而不得依毒品危害防制條
      例第8 條第6 項之規定加重其刑。揆諸前揭說明，被告乙
      ○○轉讓甲基安非他命之行為，應論以轉讓禁藥罪。至檢
      察官於起訴書載明被告乙○○上開轉讓禁藥之犯行，係以
      一轉讓行為同時觸犯二罪，應依刑法第55條規定從一重論
      以轉讓禁藥罪等語，容有誤會，併予敘明。核被告乙○○
      於事實一所為，係犯藥事法第83條第1 項之轉讓禁藥罪。
      被告乙○○轉讓禁藥前之持有低度行為，應為轉讓禁藥之
      高度行為所吸收，不另論罪。
    (二)核被告乙○○、甲○○於事實二所為則均係犯刑法第135
      條第1 項之妨害公務執行罪。被告乙○○、甲○○就妨害
      公務執行罪部分，有犯意聯絡、行為分擔，應論以共同正
      犯。被告乙○○所犯上開二罪，犯意各別，應予分論併罰
      。
四、科刑部分：
    (一)被告乙○○前有如事實欄所示犯罪科刑及執行情形，有臺
      灣高等法院被告前案紀錄表1 份在卷可按，其於受徒刑之
      執行完畢後，5 年以內故意再犯本件有期徒刑以上之二罪
      ，均為累犯，應依刑法第47條第1 項分別加重其刑。
    (二)本院審酌被告乙○○前有施用毒品前科，應知悉毒品禍害
      甚深，猶轉讓甲基安非他命之禁藥供甲○○施用，雖未取
      得代價，然造成他人身體之自我傷害，其行為對於他人及
      社會均具相當程度之不良影響，又與被告甲○○於員警依
      法執行職務時，因恐其等不法犯行為警查獲，竟駕車對員
      警施以強暴行為，其等藐視法治及挑戰執法公權力之心態
      及行為，已危害公務員對於公務之執行，殊無足取，自應
      受相當程度之刑事非難；另考量其等犯後於本院坦承犯行
      ，被告甲○○無前科紀錄，有臺灣高等法院被告前案紀錄
      表1 份在卷可佐，及其等智識程度、犯罪動機等一切情狀
      ，爰分別量處如主文所示之刑，並就被告乙○○部分定其
      應執行刑，就被告甲○○所科之刑諭知易科罰金之折算標
      準如主文所示，以資懲儆。
據上論斷，應依刑事訴訟法第273 條之1 第1 項、第299 條第1
項前段，藥事法第83條第1 項，刑法第11條前段、第28條、第13
5 條第1 項、第47條第1 項、第41條第1 項前段、第51條第5 款
，刑法施行法第1 條之1 ，判決如主文。
本案經檢察官余彬誠到庭執行職務。
中    華    民    國    99    年    10    月    13    日
                  刑事第十庭  法  官  楊佩蓉
以上正本證明與原本無異。
如不服本判決應於收受送達後10日內向本院提出上訴書狀，並應
敘述具體理由；如未敘述上訴理由者，應於上訴期間屆滿後20日
內向本院補提理由書（均須按他造當事人之人數附繕本）「切勿
逕送上級法院」。
中    華    民    國    99    年    10    月    13    日
                              書記官  陳蓉柔
附錄本案判決論罪科刑法條：
藥事法第83條
明知為偽藥或禁藥，而販賣、供應、調劑、運送、寄藏、牙保、
轉讓或意圖販賣而陳列者，處7 年以下有期徒刑，得併科新臺幣
5 百萬元以下罰金。
犯前項之罪，因而致人於死者，處7 年以上有期徒刑，致重傷者
，處3 年以上12年以下有期徒刑。
因過失犯第1 項之罪者，處2 年以下有期徒刑、拘役或科新臺幣
30萬元以下罰金。
第1 項之未遂犯罰之。
中華民國刑法第135 條
對於公務員依法執行職務時，施強暴脅迫者，處3 年以下有期徒
刑、拘役或3 百元以下罰金。
意圖使公務員執行一定之職務或妨害其依法執行一定之職務或使
公務員辭職，而施強暴脅迫者，亦同。
犯前二項之罪，因而致公務員於死者，處無期徒刑或7 年以上有
期徒刑；致重傷者，處3 年以上、10年以下有期徒刑。

司法院資訊處製作；財團法人民間司法改革基金會備份。
